【裁判字號】    95,訴,2290
【裁判日期】    951013
【裁判案由】    毒品危害防制條例
【裁判全文】
臺灣臺中地方法院刑事判決              95年度訴字第2290號
公  訴  人  臺灣臺中地方法院檢察署檢察官
被      告  甲○○
                    （現因另案於臺灣臺中看守所羈押中）
上列被告因違反毒品危害防制條例案件，經檢察官提起公訴（九
十五年度毒偵字第三一二三號）及移送併辦（九十五年度毒偵字
第三八四四號），被告於本院準備程序中為認罪之陳述，經本院
合議庭裁定由受命法官獨任改行簡式審判程序審理，判決如下：
    主    文
甲○○施用第一級毒品，累犯，處有期徒刑拾月。扣案之海洛因
貳小包（合計毛重零點陸公克）沒收銷燬之。
    犯罪事實
一、甲○○前於民國九十三年間，因竊盜罪，經本院於九十三年
    九月十三日以九十三年度沙簡字第四三八號判處有期徒刑六
    月，如易科罰金以三百元折算一日確定；經本院以九十四年
    度聲字第一六一０號裁定，合併定其應執行有期徒刑一年一
    月，於九十三年十一月十五日入監執行，於九十四年十一月
    十五日縮短刑期執行完畢。
二、又甲○○曾因施用毒品案件，經依本院九十年度毒聲字第四
    二九號裁定送勒戒處所進行觀察、勒戒後，認無繼續施用毒
    品傾向，由臺灣臺中地方法院檢察署檢察官於九十年二月九
    日以九十年度毒偵字第四０五號、九十年度毒偵緝字第四一
    號為不起訴處分確定；又因施用毒品案件，經本院以九十年
    度毒聲字第四五七九號裁定送勒戒處所進行觀察、勒戒，於
    九十年九月十二日進入臺灣臺中看守所附設勒戒所接受觀察
    、勒戒後，認無繼續施用毒品傾向，於九十年九月二十八日
    釋放出所，並由臺灣臺中地方法院檢察署檢察官於九十年十
    月三日以九十年度毒偵緝字第三九五號為不起訴處分確定；
    。
三、甲○○仍不知悔改及徹底戒絕，於前開觀察勒戒執行完畢釋
    放後五年內，竟基於施用第一級毒品海洛因之犯意，自九十
    四年十一月間起至九十五年四月十九日止、及九十五年七月
    四日起至九十五年八月二十一日止，在臺中市○區○○街附
    近，以將少許海洛因摻水稀釋後，注入注射針筒內，以針筒
    注射之方式，非法施用第一級毒品海洛因多次。嗣先於九十
    五年四月二十日二十一時十分許，在臺中縣梧棲鎮○○路保
    興宮後方空地，為警查獲；復於九十五年八月二十二日十時
    三十五分許，在臺中市○區○○街五二號前，為警查獲，並
    扣得甲○○所有供施用之海洛因二小包（合計毛重0.60公克
    ）。
四、案經臺中縣警察局清水分局報告臺灣臺中地方法院檢察署檢
    察官偵查起訴暨移送併辦。
    理    由
一、訊據被告甲○○，對於前揭時地，施用第一級毒品海洛因多
    次之情，業於本院中坦認屬實，且被告先後二次所採集之尿
    液，經送驗結果，均呈現嗎啡陽性反應，此有中山醫學大學
    附設醫院檢驗科藥物檢測中心驗尿報告二份在卷可稽，並有
    扣案之海洛因二小包為證，而該二小包海洛因，經警以簡易
    試劑測試結果，確實呈現海洛因反應，此有測試照片在卷可
    稽，被告自白供述與現有事證相符，應堪置信。按觀察、勒
    戒或強制戒治執行完畢釋放後，五年內再犯毒品危害防制條
    例第十條之罪者，檢察官應依法追訴，毒品危害防制條例第
    二十三條第二項定有明文。被告因施用毒品案件，經依本院
    以九十年度毒聲字第四五七九號裁定送勒戒處所進行觀察、
    勒戒，於九十年九月十二日進入臺灣臺中看守所附設勒戒所
    接受觀察、勒戒後，認無繼續施用毒品傾向，於九十年九月
    二十八日釋放出所，並由臺灣臺中地方法院檢察署檢察官於
    九十年十月三日以九十年度毒偵緝字第三九五號為不起訴處
    分確定等情，此有臺灣高等法院被告前案紀錄表一份在卷可
    考，則被告於前開觀察勒戒執行完畢釋放後，五年內再犯本
    件施用毒品之犯行，依現行毒品危害防制條例第二十三條第
    二項之規定，應予依法追訴。本件事證已臻明確，被告犯行
    ，洵堪認定。
二、查：被告行為後，刑法業於九十四年二月二日修正公布，並
    於九十五年七月一日施行。按行為後法律有變更者，適用行
    為時之法律，但行為後之法律有利於行為人者，適用最有利
    於行為人之法律，現行刑法第二條第一項定有明文。此條規
    定乃與刑法第一條罪刑法定主義契合，而貫徹法律禁止溯及
    既往原則，係規範行為後法律變更所生新舊法律比較適用之
    準據法，是刑法第二條本身雖經修正，但刑法第二條既屬適
    用法律之準據法，本身尚無比較新舊法之問題，應一律適用
    裁判時之現行刑法第二條規定以決定適用之刑罰法律，先予
    辨明。又按修正後之刑法，業已刪除原刑法第五十六條關於
    連續犯之規定，此刪除雖非犯罪構成要件之變更，但顯已影
    響行為人刑罰之法律效果，自屬法律有變更。而被告分別自
    九十四年十一月至九十五年四月十九日刑法修正前，及自九
    十五年七月四日至九十五年八月二十一日刑法修正後，先後
    施用第一級毒品海洛因多次之犯行，依據舊法對於連續犯之
    觀念，強調其「概括犯意」及「罪名同一」之主、客觀要件
    ，依修正前刑法第五十六條連續犯之規定，係以裁判上一罪
    論處，但如依新法之規定既已將上開連續犯之規定廢除，本
    案中被告於刑法修正前後二次施用毒品之犯行，即應分別論
    以二罪，惟毒品有高度之成癮性及濫用性，施用毒品犯罪，
    通常極易成癮，一旦身染毒癮，即有於短時間內密集施用之
    傾向，該等施用行為顯然具有反覆性及延續性之特徵，是就
    業已成癮之施用毒品者而言，如將個別施用行為在刑法上逐
    一評價並分別論處罪刑，恐係無視於該種犯罪類型反覆實施
    之特性，而有使行為人承受過度且顯不相當刑罰之疑慮，並
    與刑罰過度評價禁止原持相悖，更有違憲法所揭櫫之比例原
    則。從而，對於時間緊接之多次施用毒品行為，在刑法修正
    前，法院實務均係以連續犯之裁判上一罪論處，而於刑法修
    正施行後，如延續以往之法律見解，將因連續犯之刪除，而
    應就各次施用毒品犯行予以分論併罰，此種法律見解，顯然
    對於施用毒品此種特殊犯罪類型不合宜，本院認為於九十五
    年七月一日刑法修正生效施行後，應將施用毒品之行為，改
    以集合犯之包括一罪關係論處，就此論罪科刑之變更，應屬
    法律見解之變更，性質上非屬法律本身之變更，亦與連續犯
    規定之刪除無涉，自無刑法第二條第一項比較新舊法適用之
    問題。是以，被告先後自九十四年十一月至九十五年四月十
    九日、九十五年七月四日至九十五年八月二十一日施用第一
    級毒品海洛因之行為，足認其有反覆施用之情事，應逕以集
    合犯之包括一罪關係論處。
三、核被告所為，係犯毒品危害防制條例第十條第一項之施用第
    一級毒品罪。被告為供施用而持有第一級毒品海洛因，其於
    施用前後持有海洛因之低度行為，應為施用之高度行為所吸
    收，不另論罪。又被告於前開時間內先後多次施用第一級毒
    品海洛因之犯行，應視為法律構成要件行為之單數，論以集
    合犯之包括一罪，僅受一次之法律評價。臺灣臺中地方法院
    檢察署檢察官以九十五年度毒偵字第三八四四號就被告於九
    十五年七月四日至九十五年八月二十一日施用毒品之犯行認
    有集合犯之包括一罪關係而予移送併辦，經本院調查結果，
    認與本案起訴論罪科刑部分，確實具有集合犯之包括一罪關
    係，應為起訴效力所及，本院自得併予審理。末查：被告曾
    於九十三年間，因竊盜罪，經本院於九十三年九月十三日以
    九十三年度沙簡字第四三八號判處有期徒刑六月，如易科罰
    金以三百元折算一日確定；經本院以九十四年度聲字第一六
    一０號裁定，合併定其應執行有期徒刑一年一月，於九十三
    年十一月十五日入監執行，於九十四年十一月十五日縮短刑
    期執行完畢等情，此有臺灣高等法院被告前案紀錄表一份在
    卷足憑，是被告前受徒刑之執行完畢後，五年以內故意再犯
    本件有期徒刑以上之罪，為累犯，應依刑法第四十七條第一
    項之規定，加重其刑。爰審酌被告前因施用毒品之犯行，經
    歷二次觀察勒戒之機會，仍無法戒除施用毒品之惡習，五年
    內，猶故態復萌，再次施用毒品，無視於毒品對於自身健康
    之嚴重傷害及國家對於杜絕毒品犯罪之禁令，惟因施用毒品
    本身係屬自戕行為，對於社會所產生之潛在危害性尚屬輕微
    ，且被告犯罪後業經坦承犯行，尚知悔悟，犯後態度良好，
    本院考量被告施用毒品海洛因之期間長達數月，參酌公訴檢
    察官建議量處有期徒刑九月以上之刑度等一切情狀，量處如
    主文所示之刑，以示懲儆。
四、扣案海洛因二小包（合計毛重0.60公克），經檢測結果確實
    含有海洛因成分，係屬毒品危害防制條例第二條第二項第一
    款之第一級毒品，不問屬於被告甲○○與否，爰依毒品危害
    防制條例第十八條第一項前段之規定，併予諭知沒收銷燬之
    。
據上論斷，應依刑事訴訟法第二百七十三條之一第一項、第二百
九十九條第一項前段，毒品危害防制條例第十條第一項、第十八
條第一項前段，刑法第十一條、第四十七條第一項，判決如主文
。
中    華    民    國    95    年    10    月    13    日
                  刑事第五庭    法  官  巫淑芳
上正本證明與原本無異。
如不服本判決，應於送達後十日內向本院提出上訴狀（須附繕本
），上訴於臺灣高等法院臺中分院。
                                書記官  王麗麗
中    華    民    國    95    年    10    月    13    日
附錄論罪科刑法條：
毒品危害防制條例第10條：
施用第一級毒品者，處六月以上五年以下有期徒刑。
施用第二級毒品者，處三年以下有期徒刑。


司法院資訊處製作；財團法人民間司法改革基金會備份。
